【裁判字號】    91,訴,2168
【裁判日期】    920904
【裁判案由】    進口貨物核定完稅價格
【裁判全文】
臺北高等行政法院判決                            九十一年度訴字第二一六八號
                              .
    原      告  峰寬企業有限公司
    代  表  人  甲○○董事長.
    訴訟代理人  焦文城律師
    被      告  財政部關稅總局
    代  表  人  鍾火成（總局長）
    訴訟代理人  乙○○
右當事人間因進口貨物核定完稅價格事件，原告不服財政部中華民國九十一年四月二
十五日台財訴字第○九○○○五九四八三號訴願決定，提起行政訴訟。本院判決如左
：
    主  文
原告之訴駁回。
訴訟費用由原告負擔。
    事  實
緣原告於民國（下同）八十九年十一月十日自日本進口舊汽車零件乙批（報單號碼：
第ＢＥ﹨八九﹨ＷＩ五六﹨一○五六號），經高雄關稅局先予押款放行。嗣經被告所
屬驗估處查核結果，認其進口報單所列項次第二項至第九項貨品（下稱系爭貨品）之
完稅價格應予改估，乃通知原告繳納應補稅款。原告不服，向原評定機關即被告聲明
異議，未獲變更，提起訴願，亦遭決定駁回，遂向本院提起行政訴訟。茲摘敘兩造訴
辯意旨如次：
甲、原告方面：
一、聲明：求為判決訴願決定及原處分均撤銷，訴訟費用由被告負擔。
二、陳述：
１、三實商事株式會社（下稱三實商事）係實際出賣人，被告以申報金額與一般行情
    有所差距，逕認買賣不實云云，顯違私法自治、契約自由原則。參照三實商事之
    公司登記資料之營業事項載明：「原動機、建設機械、纖維機械、農業用機械、
    金屬加工機、木工機械、車輛運搬具及其部品之仲介販賣、輸出入事宜。」，僅
    記載機械部品之輸出入事宜，而無報關業務，足認其實際係經營貨品之銷售、輸
    出入事宜，而無代為報關事宜。另買賣契約書載明關於中古汽車部品之買賣，總
    價金為日幣二、五一九、四○○元，此與三實商事申報之輸出許可通知書載明申
    告價格共計日幣二、五一九、四○○元相符。又參照原告之付款資料，即經中國
    國際商銀匯款予三實商事之水單載明匯出價金為日幣二、五一九、四○○元，亦
    與前述買賣價金及出口申報價格相符。
２、按買賣契約以雙方意思表示合致即為成立，縱其價格有高低差異，仍不影響買賣
    契約確為有效之事實，此乃基於私法自治、契約自由原則使然，原告既已提出與
    三實商事之書面買賣契約、出賣人申告出口記錄，及嗣後買受人（即原告）繳付
    買賣價金之記錄，足認買賣行為業已成立生效，難認該公司所開立之發票，不足
    作為核估價格之依據。被告稱此等買受價格過低，並無實際買賣云云，顯然否認
    於私法自治原則下，當事人就價金約定之自由，倘依此認定基礎，須與被告查得
    之一般行情相符或相近者，方得謂買賣關係之存在，則被告對所有申報案件逕依
    關稅法規定自行依一般行情核估即可，何須另訂交易價格之申報程序？又關稅法
    第十二條規定豈非形同具文？
３、台北駐日經濟文化代表處經濟組（下稱駐日代表處）指明三實商事非實際出賣人
    云云，非但已屬傳聞證據，且與卷證不符。駐日代表處雖表示其查證結果，本案
    報關之發票非真正銷售人簽發云云，惟該結論之理由及證據為何？並無加以說明
    。另被告駐日代表周秘書雖作成陳述，聽聞發票簽發人張本國雄所為之陳述，惟
    此證據既係聽聞，已屬傳聞證據，欠缺證據能力，依行政程序法第三十八條規定
    ：「行政機關調查事實及證據，必要時得據實製作書面記錄，以利稽查。」，被
    告駐日代表周秘書既稱聽聞三實商事負責人張本國雄表示意見，即應製作書面記
    錄以杜爭議，惟其並無製作，難認其查證可採。又該駐日代表雖表示聽聞三實商
    事負責人張本國雄作成上開表示，惟參照張本國雄與駐日代表之往來文件，均一
    再堅持三實商事為實際出賣人，駐日代表應予詳查等語，足認駐日代表所為表示
    與事實不符，且三實商事不滿駐日代表指摘與原告無實際買賣事實，且有特殊關
    係云云，多次發函駐日單位、監察院等，表示受駐日代表周秘書惡意指摘，有損
    國交等語，益證該駐日代表調查結果之不實。
４、原告就雙方交易買賣文件，業已提出上開資料加以證明，被告逕稱本件買賣之出
    賣人非三實商事，該公司僅係代辦報關業務云云，是就此等事實之佐證，上開駐
    日代表所為表示既經原告否認，復無任何書面證據足資佐證，並存有上開瑕疵，
    自應由被告另行舉證補強其證據之實在，而非命原告就三實商事為實際出賣人，
    提出與前手之買賣交易文件等，此乃舉證法則之當然。況三實商事與前手之買賣
    交易記錄，與本案並無關連，即無提出之義務，駐日代表處僅以其未能提出為由
    ，逕認該等買賣並不存在，實已預設立場，認三實商事已非實際出賣人，應由原
    告提出前手交易記錄，證明其交易實在云云，顯屬違誤不當。另參照行政法院（
    現改制為最高行政法院）八十六年度判字第二三一一號判決：「訴外人以其所有
    貨物委託SINCERITY 公司以該公司名義為出賣人辦理出口，屬訴外人與該公司內
    部之法律關係，在對外法律關係，訴外人並不具本案出賣人之資格，從而
    SINCERITY 公司以出賣人身分所簽之買賣發票及買賣合約書，即為本案來貨之交
    易憑證。」之意旨，所謂交易憑證，係指對外之買賣法律關係，以何人屬形式上
    之出賣人以為斷，縱出賣人係代他人申報者，惟就對外關係而言，出賣人即為實
    際之交易者，所為之契約及開立之發票即屬交易憑證，至出賣人與他人間係內部
    關係，不影響所簽發之買賣發票及合約書，且有交易憑證之地位，得作為核估價
    格之根據。是代為報關公司外觀上即為出賣人，其所開立之發票即為交易憑據，
    縱被告認三實商事僅代為報關，惟仍須採認其開立之發票為交易憑證。
５、就形式外觀而言，實際與原告簽約並開立發票者，既為三實商事，則就對外關係
    而言，三實商事即應視為實際出賣人，不因其是否具真實出賣人之身分或另有實
    際出賣人等內部關係而影響其所簽發之發票為交易憑證之地位，被告不採認原告
    申報之價格，另以查得之日本地區價格核課，顯屬不當。另就經驗法則而言，縱
    認三實商事僅代為報關出口，惟其所開立之發票、契約規定之買賣價金，因尚有
    手續費、利潤之計入，勢必較實際交易價格為高，是僅就原告申報與三實商事之
    交易金額，必然高於實際交易金額，則實際交易價格既較原告申報價格為低，被
    告即無另行核估金額之必要，故被告逕以三實商事僅代為報關，實際價格應另行
    核估，核估較申報金額高出數倍之價額云云，顯與經驗法則相違。
６、被告就系爭同批報關貨品分別依不同標準核課，顯違「禁止行政恣意」之原則。
    查系爭貨品完稅價格之核定，經原告提出異議後，被告復就部分項目改依國內銷
    售價格核估，無非係以原告所提之國內銷售發票為據，惟原告所提出之銷售發票
    金額，足證該批貨物申報之交易金額與事實相符，被告既採認原告所提出之國內
    銷售發票，改估部分之完稅價格，其他部分卻仍主張申報價額不實，依自行評定
    價格核估，不無行政恣意之虞，有違行政之安定性及可預期性。查本件爭執標的
    確為系爭進口報單所列第二項至第九項貨品，第一項及第十至二十六項貨品不在
    本件爭執範圍，惟參照該進口報單第二項貨品之「貨物名稱、牌名、規格等」欄
    ，確載明貨品名稱為「CLUTCH DISK」，品牌為「DK」，並清楚載明該貨品應適
    用之稅則號別，記載方式均與第一項及第十項至第二十六項貨品相同，被告未以
    相同標準核定完稅價格，顯有未洽，逕稱系爭貨品未區別品牌、規格、型號，係
    以每一單位重量為計算標的云云，均與事實不符。
７、駐日代表處之「堪用舊引擎及舊機械、舟車零組件參考價格資料表」（下稱參考
    價格資料表），違反關稅法第十二條至第十二條之六採取之從價課徵關稅及關稅
    法施行細則第十五條之一規定：
  (1)按「從價課徵關稅之進口貨物，其完稅價格，以該進口貨物之交易價格作為計算
    根據。」關稅法第十二條定有明文，並於同法第十二條之二、之三、之四、之五
    分別就從價課稅之完稅價格規定之，復於同法第十二條之六明定：「進口貨物之
    完稅價格不合於第十二條、第十二條之二、第十二條之三、第十二條之四及第十
    二條之五之規定核定者，海關得依據查得之資料，以合理方法核定之。依前項規
    定核定完稅價格者，經納稅義務人請求，海關應以書面告知其核估方法。」，則
    關稅法第十二條之六仍係就從價課稅之貨物核計完稅價格之規定。故按行為時關
    稅法施行細則第十五條之一第一項規定：「本法第十二條之六所稱合理方法，係
    指參酌本法第十二條至第十二條之五所定核估完稅價格之原則，採用之核估方法
    。」是不論依關稅法或施行細則規定，俱要求採取就貨物之價格課稅，非依貨物
    數量或重量課稅，被告應受其拘束，惟上開駐日代表處之參考價格資料表就汽車
    舊零組件均以重量核計稅額，非從價核計，顯有違誤。況上開查核資料並未表明
    係輸出至我國，是否與行為時關稅法第十二條之六規定所稱「海關得依據查得之
    資料，以合理之方法核定之」相符，尚有斟酌餘地。
  (2)有關進口貨物完稅價格之核定，應依行為時關稅法第十二條及第十二條之一至第
    十二條之六規定辦理，上開規定有一定之適用順序，依關稅法第十二條之六第一
    項規定，被告未逐步審查本件有無上開條文之適用餘地，亦未說明為何不依同法
    第十二條之二或第十二條之三規定，按貨物出口時或出口前、後銷售至我國之同
    樣貨物或類似貨物之交易價格核定，逕以同法第十二條之六規定依其查得之資料
    ，以合理方法核定系爭貨品完稅價格，於法顯有違誤。退步言，上開參考價格資
    料表，就舊引擎部分，係以每一件之品牌、型號予以核計，惟對其他舊機械零組
    件，則不分廠牌、型號，均以重量計價，顯係駐日代表處之臆測、任意認定。按
    同樣之汽車零組件，駐日代表處就舊引擎類之參考價格即有數頁資料，分別依廠
    牌、型號，訂定每件價格，則豈有不能就其他零組件為相同之調查，區分品牌、
    型號認定價格之理。況上開參考價格資料表係海關訂定之最低完稅價格，此有被
    告自承原告申報價格低於上開標準始行查估，復以之作為課稅之依據可證。故依
    關稅法施行細則第十五條之一第二項規定：「依本法第十二條之六規定以合理方
    法核定完稅價格時，不得採用左列各款估價方式或價格：七、任意認定或臆測之
    價格。」，上開參考價格資料表顯係海關任意認定之價格。
８、被告稱系爭貨品因屬舊品，使用及堪用程度不一，並無關稅法第十二條之二、之
    三規定之適用云云，惟為何被告所屬驗估處存有上開參考價格資料表？被告亦可
    蒐集資料認定舊品價格，並無不能調查舊品同樣貨品價格之理，至少有類似貨物
    之交易價格，亦有同業公會之存在，此有原告提供之高雄市汽車材料商業同業公
    會函文可稽，應可向同業公會查證，被告捨此不為，逕稱無上開二條規定之適用
    ，顯與法不符。被告復稱亦無同法第十二條之四國內銷售價格、計算價格規定之
    適用云云，惟系爭貨品除引擎部分載明品名、規格外，本件原告進口報單對其他
    商品亦均有詳載品名，而舊品同樣貨物之價格因市場競爭關係，並無差異，且就
    計算價格部分，亦可由相關資料計算得出，被告逕認應適用同法第十二條之六規
    定，顯屬違誤。況本件進口報單第十項至第二十六項貨品，均因有國內銷售價格
    而經被告採認，則國內銷售價格並非無法調查認定。
９、按關稅法第十二條之六規定，原告請求被告提出證據，據以說明核估方法及依據
    。另依關稅法施行細則第十五條之一第一項及第二項規定：「依本法第十二條之
    六規定以合理方法核定完稅價格時，不得採用左列各款估價方式或價格：一、在
    中華民國生產貨物之國內銷售價格。二、兩種以上價格從高核估之關稅估價制度
    。三、貨物在輸出國國內市場之銷售價格。四、同樣或類似貨物依本法第十二條
    之五規定核定之計算價格以外之生產成本。五、輸往中華民國以外國家貨物之價
    格。六、海關訂定最低完稅價格。七、任意認定或臆測之價格。」，本件被告所
    屬驗估處稱「一般業者均能接受之日本地區堪用舊引擎及舊機械舟車零組件之合
    理價格」、「駐日代表處提供其查得之日本地區輸出合理價格」、「海關訂定最
    低完稅價格」均屬同一，其日本地區價格、輸出各國價格同一，顯屬不合法，況
    以日本地區零組件之合理價格，即屬貨物在輸出國國內市場之銷售價格，故不得
    依關稅法第十二條之六規定之核估方法。退步言，所謂駐日代表處提供之日本地
    區輸出合理價格，顯未區別輸入國係何地所查得之資料，已屬輸往我國以外國家
    貨物之價格，依上開關稅法施行細則第十五條之一規定，不得依同法第十二條之
    六規定之核估方法。退萬步言，系爭貨品從日本輸出，已經日本海關核定其價格
    ，並無改估情形，亦有日本輸出入許可通知書可稽，此為日本地區輸出我國貨物
    價格之最有力證據。
１０、被告所據之參考價格資料表與關稅法第十二條之六規定之合理方法不符。參照該
    資料表記載「堪用舊機械舟車零組件（包括吊桿、發電機、充電機、車輛、變速
    箱．．）以及車箱」每噸為二五○、○○○元日幣，豈有「吊桿」每噸單價與「
    發電機」、「充電機」或「變速箱」每噸單價一致？按發電機、充電機、變速箱
    係機械，而吊桿係零組件，功能上即有不同，價格上豈有同一重量同一價格之可
    能，是上開參考價格資料表顯不符一般經驗法則，與法定合理方法之要件不符。
    另被告接受原告進口報單第十項至第二十六項之申報單價核估，參照其進口報單
    第十七項重量—一、五○○ＫＧＭ，申報價格五○、○○○元日幣；第十八項重
    量—三○○ＫＧＭ，申報價格五五、○○○元日幣；第十九項重量—三五○ＫＧ
    Ｍ，申報價格三五、○○○元日幣；第二十項重量—四五○ＫＧＭ，申報價格五
    ○、○○○元日幣；第二十一項重量—一、三○○ＫＧＭ，申報價格一五○、○
    ○○元日幣，可知價格與重量並無一定之關係，亦為被告所接受，亦證上開參考
    價格資料表以不同品類之物品均以重量核估且每噸單價一致，與法不符。
乙、被告方面：
一、聲明：求為判決駁回原告之訴，訴訟費用由原告負擔。
二、陳述：
１、本件原告爭執標的為進口報單所列項次第二項至第九項之系爭貨品，至於報單上
    所列第一項及第十至二十六項貨品，因原告已提出國內銷售發票，被告遂依行為
    時關稅法第十二條之四規定按國內銷售價格核定完稅價格，故不在本件爭執範圍
    ，合先敘明。
２、本案所申報國外供應商（即進口發票簽發人）SANMI SHOJI CO.,LTD.（三實商事
    ）前經被告所屬驗估處兩度函請駐日代表處查證結果，並非真正交易賣方，僅係
    收取佣金並代辦報關出口，該公司負責人張本國雄並稱「渠係引導原告看貨，若
    成交即收受佣金並代辦報關出口」。原告稱其申報價格為真正交易價格云云，惟
    系爭貨品原申報價格較被告所屬驗估處查得之日本地區堪用舊引擎及舊機械舟車
    零組件之合理價格偏低甚多，國外供應商自有義務提供原告原申報價格確為交易
    價格之佐證資料供駐日代表處查證。且駐日代表處曾多次請發票簽發人提供前手
    交易之公司名稱、地址及電話號碼，惟均以商業機密為由拒絕提供，或稱因搬遷
    新址致有關交易文件遺失而予婉拒，則三實商事是否為真正交易賣方，顯有可議
    。原告雖提供三實商事登記營業事項，證明其有經營貨品之銷售、輸出入事宜而
    無報關業務，惟無法否定三實商事於本案僅為佣金收受者及代為報關者之事實。
３、系爭貨品報關檢附之發票既非真正賣方所簽發，且該發票所載價格較被告所屬驗
    估處查得合理價格偏低甚多，原告復無法就其申報價格偏低提出合理說明，即無
    行為時關稅法第十二條規定之適用。另因同類貨品進口者眾，查價所得資訊日增
    ，此類中古舟車零組件業者交易方式雷同（即進口發票簽發人非真正交易賣方，
    僅係收取佣金代辦報關出口之業者），原告所提供發票等文件之簽發者既非實際
    賣方，如逕予採信認定，恐欠周延且有核價不公之爭議，乃請原告提供實際賣方
    資料俾憑進一步查證，原告卻稱其發票所列出口商即為實際賣方，惟經駐日代表
    查證並非事實，故原告申報之價格無法採信為交易價格，自無將該發票列為交易
    憑證之理。又參照駐日代表周秘書之陳述，本案發票簽發人張本國雄於八十九年
    六月十二日應邀至該處協談時，該處經濟組高組長榮周亦在座，而周秘書曾提及
    張本國雄前於介紹周秘書與蔡醫師認識時，曾稱渠僅代表原告貨物報關出口，賺
    取一個貨櫃三、五萬日圓手續費，張本國雄於協談中當場回應因與蔡醫師相熟，
    方吐實情等語，且經被告所屬驗估處先後以八十九年九月十三日台總局驗字第八
    九一○五五二八號、同年十一月二十三日台總局驗字第八九一○七二二三號及同
    年十一月三十日台總局驗字第八九一○七四二六號等函查證在案。
４、日本國內從事舊舟車零組件之買賣業者，其交易型態多數採現場看貨現金交易為
    主，相關國內進口業者皆以另覓當地之貿易商或仲介代為從事發票之開立及通關
    事宜。舊舟車零組件因貨品項目零亂且繁雜，相同貨名之廠牌、型號、規格皆不
    盡相同，且在品質不齊情形下，易衍生貿易糾紛，故貨物持有人於未開立信用狀
    之交易型態下，皆避免以先交貨後付款之方式。三實商事是否有處所專司該類物
    品之存放及供看貨之用，倘無該處所，何以既非貨物持有人，僅係引領原告看貨
    之仲介人，即可成為匯款對象，顯不合邏輯及不諳商場貿易，應係三實商事引領
    原告看貨成交同時已先行由三實商事代為結清（惟可能導致貨物持有人及原告之
    風險升高），抑或歷次匯入三實商事之款項係原告日後在日本採購該類貨物之現
    金來源。故三實商事倘為貨物持有人，應有貨物存放處所，倘僅以買空賣空賺取
    價差，亦應有與原貨物持有人簽立之合同書，可知原告主張之實際交易價格，確
    令人質疑。
５、按從價課徵關稅之貨物係依其完稅價格乘以進口稅率據以核算應納稅額，至從量
    課徵關稅之貨物係直接按進口貨物之量（例如：重量以KGM或TNE為計價單位）課
    以應納稅額（例如：NT$24/KGM即每公斤核課新台幣二十四元之進口關稅），二
    者並不相同。本案原告所稱之參考價格資料表，係依行為時關稅法第十二條之六
    按重量核計其完稅價格之參考價格資料表，舉例而言，系爭第一項貨品因原申報
    單價高於參考價格資料表之參考價格，故接受其原申報價格，另系爭第二至九項
    貨品因報價低於該表之參考價格，遂以該表之參考價格核計其完稅價格，因係屬
    比較基準表之性質，並兼顧效率、彈性及公平性，顯見該表之參考價格並非原告
    所稱係任意認定或臆測之價格，亦非從量課徵關稅之依據，顯見原告對關稅課徵
    有所誤解。
６、本案所申報國外供應商既非真正交易賣方，其報關所檢附之發票並非真正銷售人
    所簽發，原告原申報價格不得作為計算完稅價格之依據。另系爭貨品均為舊品，
    其使用及堪用程度不一，且本案第二至九項貨物亦均未逐件報明型號、規格、出
    廠序號以輔助判定新舊程度、單價，故無關稅法第十二條之二同樣貨物及同法第
    十二條之三類似貨物之交易價格規定之適用。又系爭第十至二十六項貨品之舊引
    擎經原告逐件報明完整貨名、廠牌、型號、引擎序號、單價，且與原告所提供之
    國內銷售發票及進口報單相符，該部分已依關稅法第十二條之四規定以國內銷售
    價格核定其完稅價格。亦即，系爭第二至九項貨品未逐件報明型號、規格、出廠
    序號以輔助判定新舊程度、單價，有同一項次內，相同貨名但價格不一致無法比
    對，且該部分（引擎除外）原告所提供之銷售發票係採中文貨名，與報單原申報
    之英文貨名迥異，而二者間之翻譯，因認知不同，核對時易生爭議，甚難判定是
    否為本案系爭貨品。況因該貨品為舊品，並無製造成本可考，且因使用狀況不一
    ，無法據以計算其價格，亦無關稅法第十二條之四及第十二條之五規定之適用，
    故被告依關稅法第十二條之六規定，按駐日代表處提供其查得之日本地區輸出我
    國（與原告所稱為輸出國國內市場價格或未區別輸入國係何地之價格不同）堪用
    舊引擎、舊機械及舟車零組件之輸出合理價格，以合理方法核定完稅價格，於法
    並無不合，原告所稱顯不諳關稅法。況被告曾分別以八十八年十一月二十日總安
    字第八八一○七七七四號箋函及八十九年一月二十六日台總局驗字第八九一○○
    五三九號函，分別向立法委員黃昭順及財政部說明本案類似案件辦理情形，亦無
    原告所稱行政恣意之行為。
７、參照原告所提供國外供應商三實商事負責人張本國雄致被告所屬驗估處連絡書，
    載明「．．自賣方購買均是清倉貨或中古貨品，無法一一列入明細，均是以一堆
    多少錢計算．．」，核與駐日代表處提供查得自日本地區輸往我國堪用舊引擎、
    舊機械及舟車零組件之輸出合理價格（引擎及少部分貨物除外）係按重量計價核
    定其完稅價格，兩者計價方式一致，且參照鈞院九十一年十二月十六日九十年度
    訴字第五七○二號判決亦提及前駐日代表周欽明於九十一年十一月十一日出席準
    備程序庭時，就如何查價作證提出說明：「其係在日本到原廠、專業商及中古買
    賣商查價。」，另於八十七年八月十日傳真函內亦提及「茲再造訪日本輸出商及
    赴千葉縣四街道廢鐵集散中心請益數家專業商」，足證上開查價工作符合關稅法
    施行細則第十五條之一規定之合理方法，且該參考價格資料表均係被告逐年函請
    駐日代表處重行審定之因時因地制宜之合理價格，並非原告所稱任意認定或臆測
    之價格。
８、原告於摘錄駐日代表處經濟組八十七年八月十日日經關傳第ＴＥ八七○三一○號
    關務傳真時，頗有避重就輕，曲解原意之處。實際上前駐日代表周欽明於該傳真
    函開宗明義提及：「茲再造訪日本輸出商，及赴千葉縣四街道廢鐵集散中心請益
    數家專業商」，即以此為核價之主體架構，並參酌日本當地及國內生態環境之專
    業考量（考量舊品進口對國內製造商及新品進口業者產生之衝擊等因素），以合
    理方法訂出之合理價格，亦為多數相關進口業者所能接受，是原告不宜對此妄加
    評斷，或干涉法律授權之行政裁量。至前駐日代表周欽明於傳真函提及：「中間
    偏低價格作為核估基準」、「前已敘明建請不宜分列成數為核估準則，以求工作
    簡化一致」、「鼓勵進口商考量購買性能及條件較佳機種進口」等措詞，係針對
    全體考量而非就個案，原告稱該參考價格資料表係針對其個案，顯失偏頗，況上
    開措詞亦未逾越現行關稅法施行細則第十九條第二項：「．．不得採用左列各款
    估價方式或價格．．」之規定，仍屬行政裁量之範疇，故原告稱該資料表非出於
    關稅法第十二條之六規定以合理方法訂定云云，尚待斟酌。
９、多數進口業者對系爭貨品之是類舊品（引擎除外）因規格混雜、新舊不一或標示
    脫落，如欲於進口時每件逐一報明廠牌、規格、型號、序號、單價，實務上窒礙
    難行，是自日本進口此類舊舟車零組件至我國之業者，多數均認同以駐日代表處
    每年查得之參考價格資料表核定其完稅價格，且已行之多年，並為多數業者所能
    接受。原告及多數自日本地區進口該類物品至我國之業者均無法就每件貨品逐一
    報明廠牌、規格、型號、序號、單價，如何據以比較為同樣貨物或類似貨物，況
    此類物品因受限於車種及廠牌不同，其替代性甚微（相同貨名及規格之零件因廠
    牌不同致無法互用），即與關稅法第十二條之三類似貨物定義中可互為替代之性
    質不符，遑論認屬同樣貨物。縱有高雄市汽車材料商業同業公會函覆證明，惟與
    本案依關稅法之核價順序無關，且該商業同業公會亦於覆文書提及「．．因為中
    古品有的型號模糊不清．．」等語，既係模糊不清，何能於進口時申報清楚，藉
    以作為同樣貨物或類似貨物之價格參考。
１０、申言之，參考價格資料表中對於舊引擎價格之核訂區分為兩部分，基於舊引擎欲
    將各個不同廠牌、型號逐一明訂合理價格，實務上不可能且容易發生遺漏，是僅
    能就交易較為頻繁之引擎，依廠牌、型號訂定合理價格（可機動新增或刪除），
    至於未列入表內之引擎，仍以重量核定其完稅價格，即可避免遺漏及顯現參考價
    格資料表之完整性。另有關引擎以外之舊舟車零組件，因各部位零件之品名不可
    勝數，且就相同貨名、廠牌之貨品，亦分別適用於不同種類之車輛或建設機器，
    如欲詳細區分，逐一製成價格表，於技術上有其困難，執行上亦礙於相關進口廠
    商均無法配合就每件逐一報明貨名、廠牌、型號、出廠序號，觀諸原告歷次進口
    案件亦然，是即使勉強訂定一套價格資料表，易恐發生遺漏。又舊舟車零組件之
    價格決定，取決於多項因素，則每批相同貨名、廠牌之貨品，其品質均參差不齊
    ，既然相關進口業者及原告於進口時均無法逐件逐項報明，原告冀以要求免依參
    考價格資料表以重量核計其完稅價格，惟原告於先前進口之三案（含本案），卻
    有相同貨名、相同單價但每件重量不一之情形，顯見均非相同貨物，而原告逕以
    相同貨名、廠牌為障眼法，以達虛報價格之目的，倘依原告主張摒除以重量核計
    完稅價格之作法，亦容易遭致有心人趁隙低報或浮報價格，藉以逃漏稅捐或高報
    價格（藉以製造帳面虧損），故參考價格資料表可彌補該項缺憾。
、所謂類似貨物，精神在於是否具有可替代性，按系爭貨品係屬舊舟車零組件，不
    可能有完全同樣之貨物價格可資參照，同一廠牌之舊舟車零組件，亦可能為不同
    貨物，難謂具有可替代性，舉例言之，同一廠牌之汽車離合器，可能有使用於小
    汽車或大卡車，且系爭貨品係採整批方式進口，未就各別貨物之品牌、規格、型
    號等予以詳細區分，其將不同廠牌、規格、型號之舊舟車零組件合併在同一進口
    項目，籠統以每一單位之重量作為計算標的，未具體敘明貨品之出廠年份、使用
    及磨耗情形，被告自難依行為時關稅法第十二條之二或第十二條之三規定，以同
    樣貨物或類似貨物交易價格核定其完稅價格。另原告就申報進口相同貨名（
    CLUTCH DISK）之貨物，計算而得之每公斤單價均不相同，此有原告進口報單三
    份可稽，足證原告申報之價格確有浮濫不實，難以採認。
、本案行為時適用之關稅法第十二條之六規定，當時並無「依前項規定核定完稅價
    格者，經納稅義務人請求，海關應以書面告知其核估方法」是項規定，乃關稅法
    於九十年十月三十一日重新修正，改列為關稅法第三十一條，並將上揭規定增列
    為第二項，另本案行為時適用之關稅法施行細則第十五條之一當時並無原告所稱
    第二項規定，係本法於九十年十月三十一日重新修正後，改列為關稅法施行細則
    第十條，並將上揭規定增列為第二項，基於法律不溯及既往原則，不宜援引修訂
    後之新法規定，以混淆案情。又我國與日本並無正式邦交，亦無相互提供出口貨
    物價格資料之互惠協定，故向日本海關查證有其事實困難，況本案情況特殊（即
    出口商非實際交易賣方），該出口申報價格縱經日本海關查證屬實，亦非真正交
    易價格，故原告所稱尚待斟酌。
    理  由
一、被告代表人原為萬居財，嗣變更為鍾火成，茲由其具狀聲明承受訴訟，核無不合
    ，應予准許。
二、本件原告於八十九年十一月十日自日本進口舊汽車零件乙批（報單號碼：第ＢＥ
    ﹨八九﹨ＷＩ五六﹨一○五六號），經高雄關稅局先予押款放行，嗣經被告所屬
    驗估處查核結果，認其進口報單所列項次第二項至第九項貨品之完稅價格應予改
    估，乃通知原告繳納應補稅款，原告不服，向原評定機關即被告聲明異議，未獲
    變更，提起訴願亦遭駁回之事實，為兩造所不爭，並有進口報單、進口發票、被
    告所屬驗估處調查報告及查復價格函、聲明異議書、被告所屬驗估處複查結果通
    知函、評定書、訴願書及訴願決定書等附卷可稽，自堪信為真實。
三、原告不服，循序提起行政訴訟，主張被告以申報金額與查得資料有所差距，即認
    買賣不實，有違私法自治、契約自由原則，系爭貨品確係由原告向日本三實商事
    購得，被告未就其有利之事實盡舉證責任，僅以被告派駐日本代表處人員周欽明
    未盡調查之能事所得傳聞證據，而未採信三實商事負責人張本國雄所為陳述，即
    作成三實商事非交易相對人之判斷，事實認定有誤，且被告據以計算核課稅額之
    日本地區輸入合理價格係以重量核估，與市場上以件數、單價為基礎之交易方式
    顯有不同，被告核估方式與一般經驗法則有違，又被告就同批報關貨物分別依不
    同標準核課，有違「禁止行政恣意」原則，依行政法院八十六年度判字第二三一
    一號判決意旨，代為報關公司外觀上即為出賣人，其所開立之發票即為交易憑據
    ，是被告縱認三實商事僅代為報關，仍需採認其開立之發票為交易憑證，被告卻
    主張依重量核課，並無依據，且於法不合（詳如事實欄所載）云云。
四、本件被告未按原告申報之交易價格，核定進口報單第二項至第九項之完稅價格，
    基於下列理由，本院認應屬合法：
１、按「從價課徵關稅之進口貨物，其完稅價格，以該進口貨物之交易價格作為計算
    根據。」、「第一項交易價格，係指進口貨物由輸出國銷售至中華民國實付或應
    付之價格。」為行為時關稅法第十二條第一項及第二項所規定。惟同法條第四項
    及第五項另規定：「依前項規定應計入完稅價格者，應根據客觀及可計量之資料
    。無客觀及可計量之資料者，視為無法按本條規定核估其完稅價格。」、「海關
    對納稅義務人提出之交易文件或其內容之真實性或正確性存疑，納稅義務人未提
    出說明或提出說明後，海關仍有合理懷疑者，視為無法按本條規定核估其完稅價
    格。」。
２、經查，系爭進口報單第二項至第九項貨品所載之交易價格，較被告所屬驗估處查
    得日本地區堪用舊引擎及舊機械舟車零組件之合理價格偏低甚多，有被告所屬驗
    估處八十九年八月二十四日總驗三（一）字第八九一○○四九五號函所附「堪用
    舊引擎及舊機械舟車零組件價格資料表」在評定卷可稽，暨被告所屬驗估處調查
    報告及「原申報價格與查得價格比較表」附調查報告卷可按，準此，被告所屬驗
    估處對系爭貨品之原申報價格存疑，要非無據。
３、原告雖提出下列證據，並主張：(1)三實商事公司登記資料之營業事項載明：「原
    動機、建設機械、纖維機械、農業用機械、金屬加工機、木工機械、車輛運搬具
    及其部品之仲介販賣、輸出入事宜」等語，僅記載機械部品之輸出入事宜，而無
    報關業務，足認依此資料觀之，三實商事實際應有經營貨品之銷售、輸出入事宜
    ，而無代為報關事宜。(2)買賣契約書載明關於中古汽車部品之買賣，總價金為二
    、五一九、四○○日幣，此與三實商事申報之輸出許可通知書載明申告價格共計
    二、五一九、四○○元相符。(3)原告付款資料，即原告經中國國際商銀（按原告
    提出之資料則係「第一商業銀行總行國外營業部」）匯款予三實商事之水單載明
    匯出價金為日幣二、五一九、四○○元，此與前述買賣價金及出口申報價格均屬
    相符云云。以證明三實商事為本案實際出售者，並非代為報關業務者云云。然：
  (1)本件原告所申報國外供應商（即進口發票簽發人）係張本國雄所設立之三實商事
    ，但經被告所屬驗估處於八十八年八月十八日首度函請駐日代表處查證結果，駐
    日代表處於八十八年九月二十八日簽復：「本案經訪日本輸出商負責人張本國雄
    係台籍歸化日本人，稱渠係引導進口人看貨，若成交即收受佣金，並代報關出口
    ，至於本案來貨係向那家購買，因搬家遺失，無法提供。」等語，被告所屬驗估
    處復於八十八年十一月六日以傳真函請駐日代表處查證，駐日代表處於同年十一
    月十一日傳真答復：「就查証過程二度傳真，並多次電話催請提供有關交易文件
    ，遲至八十八年十月六日送達上揭文件，而日本輸出商三實商事，僅是居間仲介
    買賣，從中按交易金額收取佣金，非真正輸出商，並只代為辦理以該公司名義出
    口之通關手續而已。從而，堅決不告知本案來貨之供應商，並稱渠因搬家，購買
    對手文件遺失，然按常理，即使文件遺失，焉有電話及地址均不知曉之理。」等
    語，有上開簽復函及傳真函影本各一紙附於被告所屬驗估處調查報告卷可稽，查
    上開簽復函及傳真函，係屬公文書，依法應推定為真正，茲原告否認該二函之真
    正，卻未能舉證證明該二函並非真正，所訴被告違法認定三實商事為非實際出賣
    人云云，即無可採。況依張本國雄一九九九年十月七日連絡書（被告九十二年八
    月六日補充答辯狀所附附件三在本院卷為憑）所載內容，證人周欽明亦確曾向張
    本國雄電話查詢，且連絡書上記載之如搬家及當時無法提供資料等情，亦均與周
    欽明上開簽復函及傳真函所載之事實相符，是以周欽明確有查證之事實，應可認
    定，則周欽明簽復函及傳真函所載之事實，應係周欽明實際查證所得之報告內容
    ，顯非所謂「傳聞證據」，且周欽明係在駐日代表處從事公務，其所作調查之工
    作，並無偏袒之虞，其所見聞，而作成之報告文書，應屬可採，原告主張上開簽
    復函及傳真函之內容係「傳聞證據」不具證據能力云云，顯係誤解。是以被告據
    周欽明之查證結果，認三實商事並非真正交易賣方，僅係收取佣金並代辦報關出
    口，進而懷疑原告提出之交易文件或其內容之真實性或正確性，自屬有據。
  (2)原告雖提出三實商事公司登記資料，其上營業事項：「原動機、．．車輛運搬具
    及其部品之仲介販賣、輸出入事宜」，僅記載機械部品之輸出入事宜，而無報關
    業務，主張三實商事不可能如駐日代表處所言從事代為報關業務云云。惟查，前
    駐日代表處周欽明秘書陳述以：本（八十九）年六月十二日本案發票簽發人張本
    國雄應邀至該處協談時，該處經濟組高組長榮周亦在座，周欽明曾提及張本國雄
    前於介紹周欽明與蔡醫師認識時，曾稱渠僅代表原告貨物報關出口，賺取一個貨
    櫃三、五萬日圓手續費乙事，張本國雄於協談中當場回應因與蔡醫師相熟，方吐
    實等語，有周欽明簽呈附於被告第一次答辯狀附件三可稽，且被告所屬驗估處亦
    曾先後以八十九年九月十三日台總局驗字第八九一○五五二八號、同年十一月二
    十三日台總局驗字第八九一○七二二三號及同年十一月三十日台總局驗字第八九
    一○七四二六號等函查證屬實，足見張本國雄應有承認僅代表原告公司報關等情
    。又駐日代表處曾多次請發票簽發人三實商事提供前手交易之公司名稱、地址及
    電話號碼，三實商事均以商業機密為由拒絕提供或辯稱因搬遷新址，有關交易文
    件遺失而予拒絕，惟上開交易前手資料及發票，並非所謂商業機密，若張本國雄
    確有系爭貨品之真正買賣，其貨物前手之資料必須保留，否則營業稅之徵納，均
    有問題，是以三實商事是否為真正交易賣方，自有可議之處，本件自無從以三實
    商事公司登記資料據以否定該三實商事於本案僅為佣金收受者及代為報關者之事
    實。
  (3)三實商事僅係引導原告看貨及代為辦理報關，並非真正交易之賣方，原告訴稱被
    告故意抹黑事實云云，應非實情。是以原告雖提出與三實商事之契約書、輸出入
    許可通知及匯款水單等交易文件，但其內容之真實性或正確性確有存疑，另原告
    所提之說明即張本國雄之證詞及聲明書等，均仍有可疑，被告認有合理懷疑，自
    無不合，則被告認系爭進口報單所列第二項至第九項之報關項目，其申報價格視
    為無法按關稅法第十二條規定核估其完稅價格，自無不合。
五、被告依行為時關稅法第十二條之六以合理方法核定系爭貨品完稅價格，是否合法
    乙節，本院認為：
１、按「進口貨物之完稅價格，不合於第十二條之規定核定者，海關得按該貨物出口
    時或出口前、後銷售至中華民國之同樣貨物之交易價格核定之。」、「進口貨物
    之完稅價格，不合於第十二條、第十二條之二之規定核定者，海關得按該貨物出
    口時或出口前、後銷售至中華民國之類似貨物之交易價格核定之。」、「進口貨
    物之完稅價格，不合於第十二條、第十二條之二、第十二條之三之規定核定者，
    海關得按國內銷售價格核定之。」、「進口貨物之完稅價格，不合於第十二條、
    第十二條之二、第十二條之三及第十二條之四之規定核定者，海關得按計算價格
    核定之。」、「進口貨物之完稅價格不合於第十二條、第十二條之二、第十二條
    之三、第十二條之四及第十二條之五之規定核定者，海關得依據查得之資料，以
    合理方法核定之。」，分別為行為時關稅法第十二條之二第一項前段、第十二條
    之三第一項前段、第十二條之四第一項、第十二條之五第一項及第十二條之六第
    一項所規定。次按，行為時關稅法施行細則第十五條之一第一項規定：「本法第
    十二條之六所稱合理方法，係指參酌本法第十二條至第十二條之五所定核估完稅
    價格之原則，採用之核估方法。」第二項規定：「依本法第十二條之六規定以合
    理方法核定完稅價格時，不得採用左列各款估價方式或價格：一、在中華民國生
    產貨物之國內銷售價格。二、兩種以上價格從高核估之關稅估價制度。三、貨物
    在輸出國國內市場之銷售價格。四、同樣或類似貨物依本法第十二條之五規定核
    定之計算價格以外之生產成本。五、輸往中華民國以外國家貨物之價格。六、海
    關訂定最低完稅價格。七、任意認定或臆測之價格。」。
２、本件系爭貨品均為舊品，按舊品之使用及堪用程度不一，查無行為時關稅法第十
    二條之二同樣貨物及第十二條之三類似貨物之交易價格；除來貨中引擎部分申報
    有完整貨名、廠牌、規格、型號且核與原告所提供之國內銷售發票及進口報單相
    符者，已依行為時關稅法第十二條之四按國內銷售價格核定完稅價格外，其餘未
    載明廠牌、規格、型號且有相同貨名而價格不一者，無法比對，復因來貨為舊品
    ，亦無製造成本可考，故無行為時關稅法第十二條之四及第十二條之五之適用，
    被告乃依行為時關稅法第十二條之六之規定，以合理方法核定之，並無不合。
３、原告雖提出高雄市汽車材料商業同業公會函文，主張可向同業公會查證舊品買賣
    價格，且被告以重量核估價格與法不符云云，惟查：
  (1)系爭進口報單第二項至第九項，並未逐件詳載貨品之廠牌、規格、型號，被告自
    無從逐件比對，復因來貨為舊品，亦無製造成本可考，故無行為時關稅法第十二
    條之四及第十二條之五之適用，業如前述。
  (2)原告所提供國外供應商三實商事負責人張本國雄致被告所屬驗估處連絡書（被告
    九十二年八月六日補充答辯狀附件三）內載明「．．自賣方購買均是清倉貨或中
    古貨品，無法一一列入明細，均以一堆多少錢計算，無法提供資料．．」（原告
    並於該連絡書上蓋章），核與駐日代表處提供查得之日本地區輸出合理價格係按
    重量計價核定其完稅價格，兩者計價方式一致。
  (3)況被告每年均按駐日代表處經濟組函附之「堪用舊引擎及舊機械舟車零組件參考
    價格資料表」所列價格作為核估價格之基準，自屬行政規章之性質，而該參考價
    格資料表均按重量計價（少數貨品如引擎除外），此有上開「堪用舊引擎及舊機
    械舟車零組件價格資料表」在卷可稽，是被告據以按重量計價自無不合。
  (4)另證人周欽明於八十七年八月十日傳真函內稱「玆再造訪日本輸出商，及赴千葉
    縣四街道廢鐵集散中心請益數家專業商」等情，是上開查價工作，亦顯符合行為
    時關稅法施行細則第十五條之一之合理方法，又無該施行細則第十五條之一第二
    項不得採用之估價方式或價格，自可作為估價之方式或價格。是以，原告引用高
    雄市汽車材料商業同業公會函文所稱「中古汽車零件及引擎均以數量單價計價買
    賣」，顯係以個案之價格為任意認定之價格，自無可採。
  (5)本案進口舊汽車零組件係依關稅法規定之核價順序，系爭來貨申報有完整貨名、
    規格、型號，且核與原告所提供之國內銷售發票及進口報單相符者，依行為時關
    稅法第十二條之四規定，已按國內銷售價格核定其完稅價格；反之，未載明廠牌
    、規格、型號或有相同貨名而價格不一無法比對者，則依行為時關稅法第十二條
    之六規定，按駐日代表處提供查得之日本地區輸出合理價格（按重量計價）核定
    其完稅價格，應屬適法，尚無原告所訴行政恣意之行為。
六、綜上所述，被告依關稅法第十二條之六規定，就系爭進口報單所列項次第二項至
    第九項貨品核定完稅價格，並無違誤。訴願決定予以維持，亦無不合。原告徒執
    前詞，聲請撤銷，為無理由，應予駁回。
七、兩造其餘攻擊防禦方法均與本件判決結果不生影響，故不逐一論述，併此敘明。
據上論結，本件原告之訴為無理由，爰依行政訴訟法第九十八條第三項前段，判決如
主文。
中    華    民    國    九十二      年      九        月      四        日
                             臺 北 高 等 行 政 法 院  第 六 庭
                                         審 判 長 法  官  林樹埔
                                                  法  官  闕銘富
                                                  法  官  曹瑞卿
右為正本係照原本作成。
如不服本判決，應於送達後二十日內，向本院提出上訴狀並表明上訴理由，如於本判
決宣示後送達前提起上訴者，應於判決送達後二十日內補提上訴理由書（須按他造人
數附繕本）。
中    華    民    國    九十二      年      九        月      四        日
                                                  書記官  方偉皓


司法院資訊處製作；財團法人民間司法改革基金會備份。
